臺灣花蓮地方法院民事判決
111年度花簡字第409號
原      告  良京實業股份有限公司

法定代理人  平川秀一郎

訴訟代理人  江雅鳳
            邱至弘
            劉書瑋
被      告  吳亞昇
            吳亞南
            吳海榮
            吳亞青
上列當事人間請求撤銷遺產分割登記等事件，本院於民國111年
11月30日言詞辯論終結，判決如下：
    主      文
被告就被繼承人李秀惠所遺如附表所示之不動產，於民國108年4
月15日所為遺產分割協議債權行為，及於民國108年4月17日所為
分割繼承登記物權行為，均應予撤銷。
被告吳亞南應將附表所示之不動產於民國108年4月17日所為之分
割繼承登記予以塗銷，並回復為被告公同共有。
訴訟費用由被告連帶負擔。
    事實及理由
壹、程序部分
一、按訴狀送達後，原告不得將原訴變更或追加他訴，但請求之
    基礎事實同一者，或該訴訟標的對於數人必須合一確定時，
    追加其原非當事人之人為當事人者，或不甚礙被告之防禦及
    訴訟之終結者。民事訴訟法第255條第1項第2款、第5款、第
    7款定有明文。本件原告起訴時僅列吳亞昇、吳○○為被告，
    並僅對被告就附表編號2之財產為請求。嗣原告於民國111年
    10月6日具狀追加及更正被告為吳亞昇、吳亞南、吳海榮、
    吳亞青等人（卷第129頁），並追加如附表編號1所示之土地
    為本件請求撤銷遺產分割協議債權行為及物權行為之標的，
    核其上開所為，與前揭規定相符，應予准許。
二、被告吳亞昇、吳亞南、吳海榮、吳亞青經合法通知，無正當
    理由未於言詞辯論期日到場，核無民事訴訟法第386條各款
    所列情形，爰依原告之聲請，由其一造辯論而為判決。
貳、實體部分
一、原告起訴主張：
　㈠被告吳亞昇前向訴外人大眾商業銀行股份有限公司(下稱大眾
    銀行)申請現金卡使用，尚積欠本金新臺幣(下同)30,000元
    、未收利息2,697元、遲延利息7,084元，共計39,781元未清
    償（下稱系爭債權），嗣大眾銀行將系爭債權讓與訴外人普
    羅米斯顧問股份有限公司(下稱普羅米斯公司)，普羅米斯公
    司又於94年1月17日將系爭債權讓與原告，原告就系爭債權
    取得臺灣臺北地方法院94年度執字第13695號債權憑證。
　㈡又訴外人即被繼承人李秀惠於108年2月26日死亡，並留有如
    附表所示之不動產（下稱系爭不動產），被告均為李秀惠之
    繼承人，且被告均未於法定期間內拋棄繼承，系爭不動產應
    由被告等共同繼承。詎被告等竟簽署遺產分割協議書，約定
    由被告吳亞南單獨取得系爭不動產，並於108年4月17日辦妥
    分割繼承登記，等同被告吳亞昇就系爭不動產之應繼分為無
    償處分，致使原告之債權無法獲得清償。爰依民法第244條
    第1項、第4項之規定提起本件訴訟等語。並聲明：如主文第
    1、2項所示。
二、被告吳亞南雖於最後言詞辯論期日未到庭，然依其於111年1
    0月5日言詞辯論期日中之陳述則略以：附表編號2所示之建
    物因係由李秀惠向土地銀行申辦貸款，才登記在李秀惠名下
    ，惟貸款實際繳納者為被告吳亞南，其自87年起繳到108年
    止等語置辯。並聲明：原告之訴駁回。
三、其餘被告均未於言詞辯論期日到場，亦未提出書狀為任何聲
    明或陳述。
四、本院判斷如下：
  ㈠按民法第244條所規定之撤銷權，自債權人知有撤銷原因時起
    ，1年間不行使而消滅，民法第245條定有明文。而所謂知有
    原因，係指知悉撤銷權要件之各項事由而言，故無償行為須
    知有詐害事實，有償行為則須知悉詐害意思。查本件原告民
    事起訴狀檢附附表編號2所示建物之第二類謄本及異動索引
    顯示係由原告分別於111年1月5日、同年8月8日申請，有此
    等謄本及異動索引附卷可稽 (卷第31、33頁)，應認原告於1
    11年1月5日即知悉本件撤銷原因，而原告於111年9月7日向
    本院提起本件訴訟（卷第11頁），未逾前開規定之1年除斥
    期間，合先敘明。
　㈡按債務人所為之無償行為，有害及債權者，債權人得聲請法
    院撤銷之；債權人依第1項或第2項之規定聲請法院撤銷時，
    得並聲請命受益人或轉得人回復原狀。但轉得人於轉得時不
    知有撤銷原因者，不在此限，民法第244條第1、4項條定有
    明文。次按繼承權固為具有人格法益之一身專屬權利，惟於
    繼承人未拋棄繼承，而本於繼承與其他繼承人對於遺產全部
    為公同共有時，該公同共有權已失其人格法益性質，而為財
    產上之權利。從而，繼承人間之遺產分割協議，係公同共有
    人間就公同共有物所為之處分行為，倘全部遺產協議分割歸
    由其他繼承人取得，對未分割取得遺產之該繼承人而言，非
    單純財產利益之拒絕，形式上係無償行為，若害及債權人之
    債權實現，債權人自得訴請撤銷（最高法院106年度台上字
    第1650號民事判決、107年度台上字第453號民事裁定意旨參
    照）。次按當事人主張有利於己之事實者，就其事實有舉證
    之責任，民事訴訟法第277條定有明文。
　㈢經查：
  ⒈原告主張被告吳亞昇積欠上開款項，迄未為清償，而被告等
    之被繼承人李秀惠死亡時，遺留有如附表所示之系爭不動產
    ，因李秀惠之繼承人即被告等人均未辦理拋棄繼承，是被告
    等對於被繼承人李秀惠遺產應有繼承權，被告等嗣後達成遺
    產分割協議，系爭不動產逕由被告吳亞南於108年4月17日辦
    理分割繼承登記等情，業據提出臺灣臺北地方法院94年度執
    字第13695號債權憑證、債權讓與證明書、建物登記第二類
    謄本暨異動索引、戶籍謄本、家事事件（全部）公告查詢結
    果等件為證（卷第15至39頁），並經本院依職權函調花蓮縣
    花蓮地政事務所108年花資登字第62740號分割繼承登記相關
    資料、財政部北區國稅局花蓮分局111年9月16日北區國稅花
    蓮營字第1112245815號函所檢附之遺產稅核定通知書等件附
    卷可稽（卷第59至106頁）。被告吳亞南雖以前詞置辯，但
    就原告主張之上開事實未為爭執；而被告吳亞昇、吳海榮、
    吳亞青對於原告主張之事實，已於相當時期受合法之通知，
    而於言詞辯論期日不到場，亦未提出書狀答辯供本院斟酌，
    依民事訴訟法第280條第3項準用同條第1項之規定，視同自
    認，堪認原告上開事實主張為真實。
  ⒉又被告等均為被繼承人李秀惠之繼承人，且均未拋棄繼承，
    足認被告吳亞昇在被繼承人李秀惠於108年2月26日死亡即繼
    承原因發生時，即與其餘被告就被繼承人李秀惠所遺系爭不
    動產因繼承而取得公同共有之權利，依上開說明，該公同共
    有權已失其人格法益之性質，屬財產上之權利，被告間嗣就
    系爭不動產所為分割協議，係全體繼承人對公同共有之系爭
    不動產之處分行為，而依被告吳亞昇與其餘被告間之分割協
    議，系爭不動產係由被告吳亞南單獨繼承，顯係與他繼承人
    為不利於己之分割協議，形式上係無償行為；又被告吳亞昇
    尚積欠原告上開款項未清償，原告為被告吳亞昇之債權人，
    已如前述，被告吳亞昇與其餘被告間為遺產分割協議時，鑑
    於被告吳亞昇積欠原告上開款項未清償之情事以觀，堪可認
    定被告吳亞昇實際上已陷於無資力之狀態，則被告吳亞昇與
    其餘被告為遺產分割協議之行為，減少被告吳亞昇之積極財
    產，有害於原告系爭債權之受償，則原告依民法第244條第1
     、4項規定，請求撤銷被告間就系爭不動產所為分割協議之
    債權行為及分割繼承登記之物權行為，併請求被告吳亞南塗
    銷系爭不動產之分割繼承登記，並回復登記為被告公同共有
    ，洵屬有據。
　⒊至被告吳亞南辯稱如附表所示編號2建物之貸款是由其所繳納
    云云，然迄至言詞辯論終結前，並未提出任何證據以實其說
    ，本院無從採憑。
五、綜上所述，原告依民法第244條第1項、第4項規定，請求判
    決如主文第1、2項所示，為有理由，應予准許。
六、本件事證已臻明確，兩造其餘攻擊防禦方法及舉證，經核與
    判決結果，不生影響，爰不一一論述。
七、訴訟費用負擔之依據：民事訴訟法第78條、第85條第2項。
中　　華　　民　　國　　111 　年　　12　　月　　9 　　日
                  花蓮簡易庭  法  官  蔡培元  
以上正本係照原本作成。
如不服本判決，應於送達後20日內，向本院提出上訴狀（上訴狀
應表明上訴理由）並繳納上訴審裁判費；如於本判決宣示後送達
前提起上訴者，應於判決送達後20日內補提上訴理由書（須按對
造人數附繕本）。
如委任律師提起上訴者，亦應一併繳納上訴審裁判費。
對於小額程序之第一審判決之上訴，非以其違背法令之理由，不
得為之。且上訴狀內應記載表明（一）原判決所違背之法令及其
具體內容。（二）依訴訟資料可認為原判決有違背法令之具體事
實者。　　　　　　　　　
中　　華　　民　　國　　111 　年　　12　　月　　9 　　日
                              書記官  周彥廷
附表：被繼承人李秀惠之遺產
編號 種類 財產標的 1 土地 花蓮縣○○鄉道○○段000地號 2 建物 花蓮縣○○鄉道○○段00○號